【裁判字號】    98,家他,1
【裁判日期】    980304
【裁判案由】    依職權裁定確定訴訟費用額
【裁判全文】
臺灣桃園地方法院民事裁定               98年度家他字第1號
原      告  甲○○
訴訟代理人  許明桐律師
被      告  乙○○
訴訟代理人  孫志堅律師
上列當事人間請求剩餘財產分配等事件，應依職權確定訴訟費用
額，本院裁定如下：
    主  文
原告甲○○應負擔之訴訟費用額確定為新臺幣貳萬伍仟貳佰貳拾
元。
被告乙○○應負擔之訴訟費用額確定為新臺幣仟佰零貳元。
    理  由
一、按經准予訴訟救助者，於終局判決確定或訴訟不經裁判而終
    結後，第一審受訴法院應依職權以裁定確定訴訟費用額，向
    應負擔訴訟費用之當事人徵收之；其因訴訟救助暫免而應由
    受救助人負擔之訴訟費用，並得向具保證書人為強制執行。
    民事訴訟法第114 條第1 項定有明文。
二、經查本院97年度家訴字第25號原告甲○○對被告乙○○起訴
    請求剩餘財產分配等事件，經原告聲請本院以97年度家救字
    第18號裁定准予訴訟救助在案。嗣該97年度家訴字第25號請
    求剩餘財產分配等事件，業經本院於民國97年10月29日判決
    原告一部勝訴、一部敗訴，因兩造均未提起上訴而於民國97
    年11月28日確定，依該確定判決對於訴訟費用之裁判為「訴
    訟費用由被告負擔六分之一，餘由原告負擔」，此經本院調
    取各該卷宗核閱無訛，並有各該裁定、判決以及確定證明書
    （稿）影本等在卷可憑。是前准予訴訟救助之本件訴訟既經
    終局判決確定，依首開規定，第一審受訴之本院自應依職權
    以裁定確定兩造應負擔之訴訟費用額。
三、經本院依職權調取上開案卷核後，依該確定判決所諭知之訴
    訟費用負擔比例計算結果，被告乙○○應負擔新台幣（下同
    ）3,302 元，原告甲○○應負擔25,220元【按裁判費用徵收
    之計算，係以起訴時原告所主張之標的為計算之基礎（民事
    訴訟法第77條之1 第2 項參照），經核原告起訴時原主張為
    「被告應給付原告2,775,000 元及自起訴狀繕本送達之翌日
    起至清償日止按年息百分之5 計算之利息」，及至最後言詞
    辯論即民國97年10月8 日始減縮為1,891,712 元，而本院為
    判決時所審酌訴訟費用分擔之比例，係以減縮聲明後之訴訟
    標的為審酌之基礎，是該減縮部分應徵之裁判費自應由原告
    自行負擔（原告減縮訴之聲明者，實質上與部分撤回無異，
    該部分應徵之裁判費應由原告負擔，且無退還裁判費之問題
    （同法第83條第1 項參照）。準此，本件原應徵之裁判費為
    28,522元，經減縮聲明後應由兩造按比例分擔之裁判費為19
    ,810元，其間差額8,712 元應由原告自行負擔。因此，原告
    甲○○應負擔之訴訟費用為25,220元（計算式：19,810元
    5/6 ＋8,712 元＝25,220元；元以下四捨五入），而被告則
    應負擔（計算式：19,810元1/6 ＝3,302 元（元以下四捨
    五入）】，爰諭知如主文所示。
四、至法律扶助法第35條固規定「分會就扶助事件所支出之酬金
    及必要費用，視為訴訟費用之一部」、「因法律扶助而由分
    會支出之酬金及必要費用，得向負擔訴訟費用之他造請求」
    、「分會得對於負擔訴訟費用之他造，請求歸還其支出之酬
    金及必要費用」、「分會得據受扶助人有執行力之執行名義
    ，聲請確定訴訟費用額及強制執行」等語，惟乃財團法人法
    律扶助基金會得據以向相對人請求歸還其支出之酬金及必要
    費用之另一問題，與第一審受訴法院應依職權以裁定確定之
    訴訟費用額無涉，均併予敘明。
五、依民事訴訟法第114 條第1 項，裁定如主文。
中    華    民    國    98    年    3     月    4     日
                        家事法庭法  官  鄭新後
上列正本證明與原本無異。
如對本裁定抗告，應於收受裁定正本送達後10日內向本院提出抗
告狀，並繳納抗告裁判費新台幣1,000 元。
中    華    民    國    98    年    3     月    4     日
                                書記官  吳宏明


司法院資訊處製作；財團法人民間司法改革基金會備份。
